【裁判字號】    99,破,1
【裁判日期】    990210
【裁判案由】    宣告破產
【裁判全文】
臺灣高雄地方法院民事裁定                 99年度破字第1號
聲  請  人  甲○○
上列當事人聲請宣告破產事件，本院裁定如下：
  主  文
聲請駁回。
程序費用由聲請人負擔。
  理  由
一、本件聲請意旨略以：伊前擔任松橋營造有限公司（下稱松橋
    公司）之負責人，松橋公司前向銀行借貸，並由伊擔任連帶
    保證人。惟因經濟疲弱，致松橋公司經營困難，營收大幅滑
    落致無力負擔貸款還款及給付廠商貨款，終至宣告倒閉，伊
    亦因擔任松橋公司連帶保證人而擔負大額債務，累計現負總
    債務約新臺幣（下同）10,044,198元，又伊現有資產總值僅
    約640,000 元，顯無法清償債務。而伊因擔任松橋公司負責
    人，而松橋公司平均每月營業額已超過20萬元，致伊無法依
    據消費者債務清理條例聲請更生或清算。為此，爰依破產法
    第58條之規定，檢具松橋公司營利事業登記證及綜合營造業
    登記證書、財產狀況說明書、債權人清冊、財產目錄等文件
    聲請准予宣告破產等語。
二、按「破產，對於債務人不能清償債務者宣告之」，破產法第
    57條定有明文。又「破產管理人之報酬為財團費用」「破產
    人及其家屬之必要生活費，視為財團費用」「財團費用及財
    團債務，應先於破產債權，隨時由破產人依破產法之規定清
    償之」「破產宣告後，如破產財團之財產不敷清償財團費用
    及財團債務時，法院因破產管理人之聲請，應以裁定宣告破
    產終止」，亦為同法第95條第1 項第3 款、第2 項、第97條
    、第148 條所明定。故破產法第57條雖規定債務人不能清償
    債務時得宣告破產，然依同法第148 條規定之意旨，若債務
    人之財產雖可勉強組成破產財團，但如預見縱進行破產程序
    ，該破產財團之財產顯仍不足清償破產財團費用及財團債務
    時，即應認無宣告破產之實益，而無待宣告破產後再另為宣
    告破產終止之必要，以避免無益程序之進行。再者，破產乃
    債務人於經濟發生困難，無力對全體債權人為清償時，由法
    院介入，強制將債務人之全部財產依一定程序為變價及分配
    ，用以分配清償債權，而就未能受清償部分之債權，則發生
    請求權視為消滅之效果，對債權人而言，影響自屬甚大，倘
    可預見破產程序進行之結果，多數債權人之普通債權毫無機
    會獲得公平滿足者，則破產程序之進行即無實益可言，於此
    情形，如仍進行破產程序，即與破產制度本旨有違。故在此
    制度之運作下，法院應詳實審酌是否符合破產之要件，適當
    調整債務人重生機能及債權人權益保障間之平衡，避免債務
    人利用破產制度而免除債務所引發之道德危險，並維護經濟
    秩序之穩定及交易安全之信賴。
三、經查：
（一）於本件破產聲請後，本院曾發函予聲請人之債權人，命其
      等陳報債權，現時經債權人陳報之債權總額為12,664,913
      元，此有如附表所示之債權人回函在卷可查。另查聲請人
      名下現有土地1筆，現值為2,688,000元（公告現值28,000
      元×96平方公尺＝2,688,000元），惟聲請人持份為1/6，
      故聲請人名下資產現值應為448,000 元（2,688,000元÷6
      ＝448,000元），此亦有聲請人提出之土地登記謄本1紙可
      稽。此外，依聲請人97年度稅務電子閘門財產所得調件明
      細表所載，聲請人雖有投資多加建設有限公司1,200 萬元
      ，然聲請人未將此筆投資款項列入其財產內，可見該筆投
      資款應非屬聲請人可支配之款項，無從列入可構成破產財
      團之財產。是聲請人之資產應僅有448,000 元，聲請人主
      張其債務大於資產，應屬可採。
（二）依目前破產實務，破產管理人之報酬至少約需45,000元，
      而破產程序進行至少須為時1 年始能完成，又聲請人需支
      出自身生活費用，而依行政院主計處公佈之98年度高雄市
      每人每月平均生活費用為11,309元，是以聲請人於破產程
      序進行中所須支出之生活費用至少135,708 元（11,309元
      ×12月＝135,708元），倘加計破產管理人之最低報酬45,
      000元，則其總數為180,708元，故其資產得用以實際清償
      債務之餘額僅267,292 元，與聲請人現得確定之債務總額
      相較，債權所得受清償比例約為2.1 ％。又其債務發生之
      原因，分別係因擔任松橋公司連帶保證人、使用信用卡累
      積消費及積欠貨款或工程款所致，則就其債務發生之原因
      及債權得受償之比例為斟酌，若准予破產而使聲請人得以
      免除其餘超過97.9％之債務，實難認符合債權債務間相對
      之衡平，故本件破產聲請應予駁回。
五、依破產法第5 條、民事訴訟法第95條、第78條規定，裁定如
    主文。
中    華    民    國    99    年    2     月    10    日
                        臺灣高雄地方法院鳳山分庭
                                法  官  吳文婷
以上正本係照原本作成。
如對本裁定抗告須於裁定送達後10日內向本院提出抗告狀。
中    華    民    國    99    年    2     月    11    日
                                書記官  林仕興

司法院資訊處製作；財團法人民間司法改革基金會備份。
